台灣台中地方法院刑事判決　　　　　　　　　　　　　九十四年度易字第二六七號
　　公　訴　人　臺灣臺中地方法院檢察署檢察官
　　被　　　告　丙○○
　　　　　　　　甲○○
右列被告等因重利案件，經檢察官提起公訴（九十三年度偵字第一○二五二號），被
告於準備程序中就被訴事實為有罪之陳述，本院合議庭裁定由受命法官獨任進行簡式
審判程序，本院判決如左：
    主  文
丙○○共同連續乘他人急迫貸以金錢，而取得與原本顯不相當之重利，處有期徒刑肆
月，如易科罰金，以佰元折算壹日。扣案之借據貳張、當票壹張、汽車買賣合約書
壹張均沒收。
甲○○共同連續乘他人急迫貸以金錢，而取得與原本顯不相當之重利，處有期徒刑參
月，如易科罰金，以佰元折算壹日。扣案之借據貳張、當票壹張、汽車買賣合約書
壹張均沒收。
    事      實
一、丙○○與甲○○共同基於重利之概括犯意，乘丁○○急迫需用錢之際，自民國九
    十一年起至九十二年初止，連續在台中縣清水鎮等處，先後共貸以新台幣（下同
    ）約四百萬元，其中甲○○以丙○○為貸予名義人，借款一百三十五萬元（部分
    清償後，剩下欠款五十五萬元）予丁○○，利息為每五十五萬元，每月應償還七
    萬元之利息（經核算年利率為百分之一百五十二點七），其餘部分則由丙○○貸
    予丁○○，利息以每星期為一期，每十萬元每期利息為一萬八千元至二萬元不等
    （經核算年利率為百分之九百三十八至一千零四十二），丁○○則簽發付款人分
    別為臺中縣清水鎮農會與臺中區中小企業銀行，面額為數萬元至數十萬元不等之
    支票數紙交付予丙○○，以給付應繳付予丙○○與甲○○之利息，其二人以此種
    方式貸以金錢予丁○○，而取得與原本顯不相當之高利。並扣得丙○○所有之借
    據二張、當票一張、汽車買賣合約書一張。
二、案經被害人丁○○訴由台灣台中地方法院檢察署檢察官偵查起訴。
    理      由
一、訊據被告丙○○與甲○○，對於右揭事實均坦承不諱，為有罪之答辯，並為認罪
    之意思表示，而右揭犯罪事實，核與告訴人丁○○於檢察官偵訊時所指訴之情節
    相符，並有支票影本二十張、支票與本票原本各六張、臺中縣清水鎮農會客戶往
    來明細表十五張及臺中區中小企業銀行交易明細一張，帳號七六一一號之交易明
    細表一張、便條紙一份、借據二張、當票一張、汽車買賣合約書一張在卷可稽，
    而觀以上開支票，每隔數日至一週不等，即由告訴人簽發面額約十萬元至數十萬
    元不等之支票經票據交換所交換後兌現，其中部分支票亦經過被告丙○○於支票
    背面背書，足證告訴人之指訴所言非虛；被告丙○○於偵訊中稱：伊之前曾提供
    一部車質押，讓告訴人向當鋪借了三十二萬元等語，並在警訊中提出借據、當票
    及汽（機）車買賣合約等資料以茲為證，經檢視該借據後，該借據載明告訴人係
    於九十二年七月二十二日向被告丙○○借得汽車一部向正和汽車貸款，如告訴人
    未能於九十二年十一月二十日前將該車贖回與被告丙○○，告訴人即應無條件付
    被告丙○○一百三十二萬元等情，再檢視該當票上記載之貸款金額為三十二萬元
    ，是足認被告丙○○辯稱之借款三十二萬元予告訴人一節為真，準此，依據被告
    丙○○之辯解與所提出之借據及當票之記載內容，其等借貸之大要為：被告丙○○於九十二年七月二十二日借款三十二萬元予告訴人，告訴人若未於九十二年十
    一月二十日清償即應返還被告一百三十五萬元之數額，亦即，該筆借款本金為三
    十二萬元，借款期限為四個月，利息為一百零三萬元，經核算後該借款之年利率
    高達百分之九百六十五點六，與告訴人前開指訴被告丙○○所收取之利率相當，
    被告之供述既與告訴人指陳之情節相當，益足徵告訴人之告訴事實屬實；承上所
    述，被告丙○○與甲○○等人貸以金錢予告訴人所收取之利息，換算年利率分別
    高達百分之九百三十八至一千零四十二及百分之一百五十二點七，逾法定年利率
    達數倍至數十倍之鉅，自屬與原本顯不相當之重利，而被告甲○○於偵訊中亦供
    稱：九十二年間伊看見丁○○在朋友家神壇前哭喊著要自殺，伊不忍心拿錢借他
    處理等語，可見告訴人向被告等借錢時，定是需錢孔急，猶如熱鍋上螞蟻，始有
    哭喊著要自殺之舉，而被告等竟乘告訴人急迫用錢求助無門之際貸以金錢，並取
    得與原本顯不相當之重利，綜上所述，足見被告等自白與事實相符，被告等之犯
    行均已堪認定。
二、核被告丙○○與甲○○二人所為，均係犯刑法第三百四十四條之重利罪。被告丙○○與甲○○二人間有犯意之聯絡及行為之分擔，應論以共同正犯。又被告丙○○與甲○○等先後多次重利之犯行，時間緊接，犯意概括，所犯構成要件相同，
    為連續犯，應依刑法第五十六條規定，以一罪論，並加重其刑。爰分別審酌被告
    丙○○與甲○○二人犯罪之動機、目的、手段、所生損害、高利放貸金額，及犯
    罪後坦承犯行，且檢察官於辯論時稱：「被告二人已經當庭承認犯罪，犯後態度
    良好，且本件告訴人經傳未到庭表示意見，請求從輕發落，給被告二人自新機會
    」等語。而被告甲○○因長期洗腎，亦有殘障手冊影本一份、重大疾病卡影本一
    份附卷可證，態度尚稱良好等一切情狀，分別量處如主文所示之刑，並均諭知易
    科罰金之折算標準。扣案之借據二張、當票一張、汽車買賣合約書一張，為被告
    丙○○所有，供犯罪所用之物，應依刑法第三十八條第一項第二款之規定諭知沒
    收。
據上論斷，應依刑事訴訟法第二百七十三條之一第一項、第二百九十九條第一項前段
，刑法第二十八條、第五十六條、第三百四十四條、第四十一條第一項前段、第三十
八條第一項第二款，罰金罰鍰提高標準條例第一條前段、第二條，判決如主文。
本案經檢察官乙○○到庭執行職務
中      華  民      國    九十四    年      二    月    二十五     日
                                臺灣臺中地方法院刑事第三庭
                                      法  官 黃松竹
右正本證明與原本無異。
如不服本判決，應於收受本判決後十日內向本院提出上訴書狀，其未敘述上訴理由者
，並得於提起上訴後十日內向本院補提理由書狀（均須按他造當事人之人數附繕本）
「切勿逕送上級法院」。
                                      書記官
中      華      民      國    九十四    年      二    月    二十五     日
附錄本案論罪科刑法條全文：
中華民國刑法第三百四十四條 (重利罪)
乘他人急迫、輕率或無經驗貸以金錢或其他物品，而取得與原本顯不相當之重利者，
處一年以下有期徒刑、拘役或科或併科一千元以下罰金。
